【裁判字號】    96,破,177
【裁判日期】    971231
【裁判案由】    宣告破產
【裁判全文】
臺灣臺中地方法院民事裁定      96年度破字第177號
聲  請  人  甲○○
                      0號
                      國民
聲請人聲請破產宣告事件，本院裁定如下：
    主  文
宣告甲○○破產。
選任賈俊益律師為破產管理人。
聲請程序費用由聲請人負擔。
    理  由
一、按破產，對債務人不能清償債務者，宣告之；又破產，除另
    有規定外，得因債務人之聲請宣告之，破產法第57條及第58
    條第1項分別定有明文。而所謂不能清償債務，於自然人，
    係指支付不能或停止支付而言。支付不能，則係指債務人欠
    缺清償資力，對於已屆清償期，且已受請求之債務之全部或
    主要部分，預見其為一般且繼續的不能清償之財產狀態。而
    債務人有無支付不能之破產原因，係以裁定時之狀況為準，
    債務人之年紀及將來有無工作能力，並非聲請宣告破產之法
    定障礙事項。再依同法第148條規定之旨趣，除債務人之財
    產不敷清償破產財團之費用及財團之債務外，尚難認無宣告
    破產之實益。
二、本件聲請意旨略以：聲請人為職業軍人，半生戎馬，直至民
    國93年間才完成婚姻大事。而為籌備婚禮和購置新居，於91
    年至93年間，向銀行貸款共計約新台幣（下同）250萬元，
    除部分用作償還個人及配偶之信貸、卡債等欠款外，其餘則
    用以支付購買預售屋之訂金及添購新婚傢俱、生活用品、蜜
    月旅行等開銷。惟聲請人配偶嗣於93年間竟遭逢車禍意外，
    除突增一筆賠償及車輛修護用約25萬元外，並造成身體不適
    ，時常須就醫看診，諸多繁累花費開銷，加上原已飽受負債
    壓力，生活每況愈下，週轉困難，致無力續繳預售屋工程款
    而遭沒收已繳費用約30萬元，且日常開銷支應亦捉襟見肘，
    只得陸續申辦信貸及以卡養卡等方式應急，截至目前尚積欠
    渣打國際商業銀行股份有限公司文心分公司（下稱渣打銀行
    ）、臺東區中小企業銀行股份有限公司【按：已與荷商荷蘭
    銀行股份有限公司（下稱荷蘭銀行）合併，由荷蘭銀行為存
    續銀行】、板信商業銀行股份有限公司苓雅分行（下稱板信
    銀行）、台北富邦商業銀行股份有限公司（下稱富邦銀行）
    及台新國際商業銀行股份有限公司（下稱台新銀行）等銀行
    之本金、遲延利息及違約金等債務合計2,106,454元。聲請
    人為解決債務問題，於退伍後雖積極尋找工作，但因服役期
    間操練過當導致運動傷害（左肩習慣性脫臼併韌帶鬆弛），
    身體健康不佳，致二度就業並不順遂，目前僅能在家待業，
    並靠退休金及親友資助支付生活開銷。以聲請人目前負債總
    額，縱每半年領有退休俸18萬元，每月須負擔之還款額度仍
    遠逾聲請人能力，且依聲請人之年紀、職業、收入、信用、
    財產狀況及負債情形，顯已無清償債務之能力，不得已始以
    由親友贈與之現有財產18萬元，依法聲請破產，俾得早日清
    理債務，並免債權人權益受損等語。
三、經查，聲請人陳明其現僅有由親友贈與之18萬元及所有機車
    一輛等資產，並提出面額18萬元之台灣銀行支票1紙（即俗
    稱之台支）、行車執照及財產歸屬資料清單在卷為憑。而依
    該財產資料清單以觀，聲請人名下確無其他財產，且觀諸該
    行車執照影本，可知聲請人固擁有車牌號碼5NW -311130 號
    之山葉牌機車1輛，然該車係於92年11月出廠，迄今已使用5
    年餘，足見其殘餘價值並不高。再經本院依職權向財政部財
    稅資料中心（下稱財稅中心）、臺灣集中保管結算所股份有
    限公司（下稱集保中心）及臺灣證券交易所股份有限公司（
    下稱證交所）函查結果，亦均未發現聲請人尚有其他財產，
    有財稅中心、集保中心及證券交易所之各該函文附卷可稽，
    是依上開事證而論，應認聲請人現有資產僅有前述親友贈與
    之該18萬元款項。然聲請人所負債務情形，依卷存渣打銀行
    、荷蘭銀行、板信銀行及台新銀行之來文而觀，足見聲請人
    依次負欠各該銀行274,445元、669,032元、781,945元、103
    , 672元，再加計聲請人所指另積欠富邦銀行之338,602 元
    ，則其所負債務總額合計至少達2,167,696元，顯見聲請人
    之資產已不足清償債務，衡諸破產制度本兼具債權人平等受
    償及債務人經濟更生之功能，足認聲請人確有聲請破產之必
    要。且因以聲請人現有之前揭資產，目前尚難認有不敷清償
    破產財團費用及財團債務之情形，故自難認無宣告破產之實
    益。
四、綜上所述，聲請人為本件破產宣告之聲請，既具有宣告破產
    之原因及實益，是其聲請宣告破產，應予准許。
五、次按，法院為破產宣告時，應選任破產管理人；又破產管理
    人，應就會計師或其他適於管理該破產財團之人中選任之，
    破產法第64條及第83條第1項分別定有明文。本院審酌卷存
    社團法人臺中律師公會來函推薦賈俊益律師為本件破產管理
    人，並參酌該函所附具賈俊益律師之學經歷等基本資料表及
    此破產案件之狀況，認該律師尚適於充任本件破產管理人，
    爰選任賈俊益律師為破產管理人。
六、末按，法院為破產宣告時，除應選任破產管理人外，並決定
    左列事項：一、申報債權之期間。但其期間，須在破產宣告
    之日起，15日以上，3個月以下。二、第一次債權人會議期
    日。但其期日，須在破產宣告之日起1個月以內，破產法第
    64條固定有明文。惟法院決定申報債權之期間及第一次債權
    人會議期日，尚非必須於裁定宣告破產之同時為之，於破產
    宣告後，始另以裁定為之，亦無不可。本院斟酌本件裁定宣
    告破產後，後續破產程序之進行係移由本院民事執行處辦理
    ，為免造成將來民事執行處作業之困難，故關於決定申報債
    權之期間與第一次債權人會議期日，爰由本院民事執行處
    法官另以裁定為之，附此敘明。
七、爰依破產法第63條、第64條，裁定如主文。
中    華    民    國    97    年    12    月    31    日
                  民事第二庭    法  官  吳美蒼
正本係照原本作成。
如不服本裁定應於送達後10日內向本院提出抗告狀，並繳納抗告
費新臺幣1000元。
中    華    民    國    97    年    12    月    31    日
                                書記官


司法院資訊處製作；財團法人民間司法改革基金會備份。
